【裁判字號】    94,上訴,3158
【裁判日期】    950602
【裁判案由】    公共危險
【裁判全文】
臺灣高等法院刑事判決                94年度上訴字第3158號
上  訴  人  臺灣臺北地方法院檢察署檢察官
被      告  乙○○
            丙○○
上列上訴人因被告公共危險案件，不服臺灣臺北地方法院94年度
訴字第105號，中華民國94年7月21日第一審判決（起訴案號：臺
灣臺北地方法院檢察署92年度偵字第19106號），提起上訴，本
院判決如下：
    主  文
上訴駁回。
    理  由
一、公訴意旨略以：被告乙○○、丙○○與同案被告鄭崇賢（業
    經判決無罪確定）、汪進發、蕭裕忠（以上二人業經判處有
    期徒刑三月確定）、賴添木（另結），及共犯葉良鴻、徐水
    源、李克明、施順發（以上四人業經判處有期徒刑三月確定
    ）均係「全民計程車司機聯誼會」會員，因88年12月24日上
    午六時許，「全民計程車司機聯誼會」會員鄭崇文在臺北市
    ○○○路四段160號「錢櫃ＫＴＶ」大門前，因排班行車糾
    紛，遭數名男子持棍棒打傷，被告乙○○（駕駛車號G6-827
    號營業小客車）、丙○○（駕駛車號C8-538號營業小客車，
    起訴書誤載車號為C8-530號）、鄭崇賢（駕駛車號BU-426號
    營業小客車，起訴書誤載車號為BU-4426號）分別到場後，
    為表示聲援、關切，明知臺北市○○○路○段係臺北市○○○道，車流甚為頻繁，在該路段任意停放車輛、佔用道路，
    將造成道路壅塞，使其他參與道路使用之公眾發生往來危險
    ，竟與「全民計程車司機聯誼會」會長朱萬康、會員汪進發
    （駕駛車號T8-992號營業小客車）、蕭裕忠（駕駛車號E6-8
    78號營業小客車）、賴添木（駕駛車號G3-878號營業小客車
    ）、徐水源（駕駛車號H2-015號營業小客車）、施順發（駕
    駛車號B6-888號營業小客車）、葉良鴻（駕駛車號G2-658號
    營業小客車）、李克明（駕駛車號B6-222號營業小客車），
    及其他成年之姓名年籍不詳司機七十餘人（未據起訴）共同
    基於以在道路上任意停放所駕駛之計程車，佔用道路之方法
    致生往來危險之犯意聯絡，於88年12月24日上午六時許起，
    以七十餘輛計程車圍堵、壅塞臺北市○○○路○段170巷口
    至敦化南路口為止之忠孝東路路段，造成忠孝東路四段東西
    二向交通癱瘓，並拒絕配合警察要求將車輛駛離，因而造成
    部分騎機車之民眾為趕赴上班，被迫在圍堵之車隊間穿梭、
    與大型車爭道，其他民眾則因無法通過，或改道行駛，或受
    困車隊中無法動彈，長達數小時之久，致生人車往來之危險
    ，幸經警察一再疏通指揮，始未發生事故。嗣因同日上午九
    時許經會長朱萬康宣布解散，「全民計程車司機聯誼會」車
    輛始散開離去，恢復該路段通行，因認被告乙○○、丙○○
    共同涉犯刑法第185條第1項妨害公眾往來安全罪云云。
二、按犯罪事實應依證據認定之，無證據不得認定其犯罪事實；
    又不能證明被告犯罪者，應諭知無罪之判決，刑事訴訟法第
    154條第2項、第301條第1項分別定有明文。次按刑事訴訟法
    上所謂認定犯罪事實之證據，係指足以認定被告確有犯罪行
    為之積極證據而言，該項證據自須適合於被告犯罪事實之認
    定，始得採為斷罪資料。且認定不利於被告之事實，須依積
    極證據，苟積極證據不足為不利於被告事實之認定時，即應
    為有利於被告之認定，更不必有何有利之證據。如未能發現
    相當證據，或證據不足以證明，自不能以推測或擬制之方法
    ，以為裁判之基礎。又刑事訴訟上證明之資料，無論其為直
    接或間接證據，均須達於通常一般之人均不致有所懷疑，而
    得確信其為真實之程度，始得據為有罪之認定，若其關於被
    告是否犯罪之證明未能達此程度，而有合理性懷疑之存在，
    致使無從形成有罪之確信，即不得遽為不利被告之認定，此
    分別有最高法院29年上字第3105號、30年上字第816號、40
    年臺上字第86號、76年臺上字第4986號判例可資參照。
三、公訴人認被告乙○○、丙○○涉有上開罪嫌，無非以被告乙○○坦承有於上開時、地開車前往現場停放，及臺灣高等法
    院91度上訴字第1853號判決（徐水源、施順發被訴公共危險
    案件）、同院89年度上訴字第3088號判決（朱萬康被訴公共
    危險案件），為其依據。訊據被告乙○○、丙○○均堅決否
    認犯行，被告乙○○辯稱：當日駕駛G6-827號營業小客車在
    忠孝東路四段「錢櫃ＫＴＶ」排班，因該處發生打架，要離
    開時與黑色ＢＭＷ自小客車發生擦撞，警察說不能移動要等
    交通隊來，所以最後離開等語；被告丙○○辯稱：並未參加
    「全民計程車聯誼會」。車號C8-538號營業小客車在87年間
    泡水，修理要四、五萬元，沒錢修，正好甲○○要借，就借
    給他開，伊於87年至89年間，另向社子交通公司租車開，老
    闆是林政達，88年12月左右租用的車子車號是D7-957號、G6
    -3010號，伊非「全民」之會員，案發當天不可能到現場聲
    援等語。
四、經查：
  (一)被告乙○○部分：經原審勘驗蒐證錄影帶結果，第一捲、第
    四捲錄影帶內容皆錄有車號G6-827號計程車（被告乙○○之
    車輛）與車號Z5-5721號黑色ＢＭＷ轎車碰撞（後）之畫面
    ，且有勘驗筆錄及臺北市政府警察局交通警察大隊94年7 月
    7日北市警交大四字第09433061300號函檢送該次事故之「交
    通事故肇事原因初步分析研判表」附卷可稽（見原審卷第56
    、97、98頁），是被告乙○○所辯：當日欲離開現場時，與
    黑色ＢＭＷ自小客車發生碰撞等情，已屬可信，及其另辯：
    當時警察要求等待交通隊來處理等情，核與常情相符，亦堪
    採信。被告乙○○既係因發生車禍而滯留現場，公訴人認被
    告乙○○係因聲援「全民計程車司機聯誼會」會員而基於共
    同壅塞陸路之犯意，於上開時、地停放車輛佔用道路等情，
    已有誤解。
  (二)被告丙○○部分：雖被告丙○○所辯伊所有上開C8-538號營
    業小客車，因泡水無錢修理，將車借給甲○○一節，經本院
    多次傳喚未著，然茍該車係甲○○所開往至現場聲援，則其
    到庭作證，恐致自己受刑事追訴，依刑事訴訟法第181條規
    定，本得拒絕作證，況據被告供稱：伊有去找甲○○出庭作
    證，但甲○○告知渠不願到庭，請伊事後再告知渠判決結果
    等情（見本院95年5月17日審判筆錄第5頁），益見甲○○涉
    嫌重大而不願到庭，是不能以證人甲○○未到庭作證，即為
    不利被告之認定。又被告丙○○所辯其於87年至89年間，另
    向林政達所經營之社子交通公司租車營業一節，業經證人林
    政達到庭證稱：「我對丙○○很面熟，時間很久了，他有向
    我租過營業計程車應該沒有錯」、「有在蘆洲市○○路開社
    子交通公司」、「當時我的車是靠行長盈交通公司和公盟交
    通公司，後來有買下公盟交通公司，現在是公盟交通公司負
    責人」等語（見本院95年5月17日審判筆第3、4頁），除被
    告所稱車號因時間太久無法確認外，關於所租用之營業計程
    車所分屬之交通公司及負責人，則相互吻合，有臺北市監理
    處94年7月1日北市監三字第09462026200號函檢附之D7-957
    號、G6-301號營業小客車車籍資料、經濟部公司基本資料查
    詢結果在卷可稽（見原審卷第100頁以下），堪認被告於87
    年至89年間確有向社子交通公司租車營業無訛，其所辯：案
    發當時，伊所有之c8-538號營業小客車係借予他人使用，自
    己並非「全民計程車司機聯誼會」會員，亦未到案發現場等
    情屬實，可以採信。是公訴人認被告丙○○因聲援「全民計
    程車司機聯誼會」會員而基於共同壅塞陸路之犯意，於上開
    時、地停放車輛佔用道路之情，尚非有據。
  (三)綜上所述，公訴人認被告乙○○、丙○○涉犯上開罪嫌，所
    提出之證據，不足為被告有罪之積極證明，本案關於被告乙○○、丙○○是否涉有公訴人所指罪嫌，存有合理性懷疑之
    存在，本院尚無從形成有罪之確信。
五、原審以無證據證明被告丙○○、乙○○有公共危險罪嫌，而
    為被告丙○○、乙○○無罪之諭知，其就事實之認定及證據
    之取捨，並無不當。檢察官上訴意旨以：原審認定被告丙○○於88年12月向「林政達」擔任負責人之公司租用計程車乙
    節非出於虛構，惟未傳喚證人林政達即逕認丙○○所辯屬實
    ，且原審向各機關函查回覆函文：台北市監理處94年7月1日
    北市監三字第09462026200號函、台北市商業管理處94年7月
    6日北市商二字第09432128500號函臺北市政府警察局交通警
    察大隊94年7月7日北市警交大四字第09433061300號函，於
    審判期日未提示予當事人表示意見，顯有未合云云，指摘原
    判決不當。惟查：證人林政達業經本院傳訊，所證與被告曾
    光容所辯情節大致相符，足認被告丙○○所辯非虛。至原審
    未於審判期日提示上開函文予當事人表示意見進行調查，然
    上開函文等證據，業經本院於審判期日依法調查予以補正，
    且不影響本件判決結果，尚難以此即認原判決不當。此外，
    檢察官仍執原有證據，未據提出新證據，足資證明被告二人
    有起訴之犯行，自不能令負刑法第185條第1項之罪責。
    本件上訴為無理由，應予駁回。
據上論結，應依刑事訴訟法第368條，判決如主文。
本案經檢察官田炳麟到庭執行職務。
中    華    民    國    95    年    6     月    2     日
                  刑事第十庭    審判長法  官  劉景星
                                      法  官  陳博志
                                      法  官  李春地
以上正本證明與原本無異。
如不服本判決，應於收受送達後十日內向本院提出上訴書狀，其
未敘述上訴之理由者並得於提起上訴後十日內向本院補提理由書
（均須按他造當事人之人數附繕本）。
                                      書記官  何子傑
中    華    民    國    95    年    6     月    6     日


司法院資訊處製作；財團法人民間司法改革基金會備份。
